臺灣彰化地方法院刑事判決　　　　　　　100年度易字第501號
公　訴　人　臺灣彰化地方法院檢察署檢察官
被　　　告　許松德
上列被告因毀棄損壞等案件，經檢察官提起公訴（100 年度偵字
第820 號），本院判決如下：
    主  文
許松德犯致令他人物品不堪用罪，處有期徒刑參月，如易科罰金
，以新臺幣壹仟元折算壹日。扣案之機油空瓶壹只沒收。
    犯罪事實
一、許松德為王秋霞之小叔，二人平日相處不睦。於民國99年12
    月3 日下午4 時30分許，許松德、王秋霞在渠等同住、位於
    彰化縣田尾鄉○○路○ 段39之11號之住處，因故發生爭執，
    未料許松德竟基於毀損之犯意，見屋內以揹巾將2 歲多幼兒
    揹在背上之王秋霞，正打開住處客廳大門欲將屋外小狗牽入
    屋內時，乃持其所有之機油1 瓶朝王秋霞正面潑去（未波及
    背後幼兒），造成王秋霞所穿著之衣服1 件及揹巾1 條均遭
    機油污損而不堪使用，足以生損害於王秋霞。嗣經王秋霞報
    警處理，並提供許松德所有、當時用以潑灑王秋霞之機油空
    瓶1 只、上開遭機油污損之衣服及揹巾各1 件等物供警方查
    扣，而查悉上情。
二、案經王秋霞訴由彰化縣警察局北斗分局報請臺灣彰化地方法
    院檢察署檢察官偵查起訴。
    理    由
壹、證據能力
一、被告以外之人於警詢中所為之陳述：
    按被告以外之人於審判外之陳述，雖不符合同法第159 條之
    1 至第159 條之4 之規定，但經當事人於審判程序同意作為
    證據，法院審酌該言詞陳述或書面陳述作成時之情況，認為
    適當者，亦得為證據。當事人、代理人或辯護人於法院調查
    證據時，知有第159 條第1 項不得為證據之情形，而未於言
    詞辯論終結前聲明異議者，視為有前項之同意，刑事訴訟法
    第159 條之5 有明文規定。該立法意旨在於傳聞證據未經當
    事人之反對詰問予以核實，原則上先予排除。惟若當事人已
    放棄反對詰問權，於審判程序中表明同意該等傳聞證據可作
    為證據；或於言詞辯論終結前未聲明異議，基於尊重當事人
    對傳聞證據之處分權，及證據資料愈豐富，愈有助於真實發
    見之理念，且強化言詞辯論主義，使訴訟程序得以順暢進行
    ，上開傳聞證據亦均具有證據能力。本判決下列所引用被告
    以外之人即告訴人王秋霞於警詢中之陳述，雖屬傳聞證據，
    然該被告以外之人於審判外之陳述係出於自由意思為之，且
    陳述之時點較接近於事實發生之時點，陳述之內容係其親自
    見聞之事，亦無不法取供之情形，本院審酌上開證據資料製
    作時之情況，並無顯有不可信及違法不當之瑕疵，且被告許
    松德於本院言詞辯論終結前均未聲明異議，故依刑事訴訟法
    第159 條之5 第2 項之規定，認為以之作為證據並無不當，
    依上揭法條之規定，自有證據能力。
二、被告以外之人於偵查中之陳述：
    按被告以外之人於偵查中向檢察官所為陳述，除顯有不可信
    之情況者外，得為證據，刑事訴訟法第159 條之1 第2 項定
    有明文。偵查中對被告以外之人（包括證人、鑑定人、告訴
    人、被害人及共同被告等）所為之偵查筆錄，或被告以外之
    人向檢察官所提之書面陳述，性質上均屬傳聞證據。惟現階
    段刑事訴訟法規定檢察官代表國家偵查犯罪、實施公訴，依
    法其有訊問被告、證人及鑑定人之權，證人、鑑定人且須具
    結，而實務運作時，檢察官偵查中向被告以外之人所取得之
    陳述，原則上均能遵守法律規定，不致違法取供，其可信度
    極高，故被告以外之人前於偵查中已具結而為證述，除反對
    該項供述得具有證據能力之一方，已釋明顯有不可信之情況
    外，不宜以該證人未能於審判中接受他造之反對詰問為由，
    即遽指該證人於偵查中之陳述不具證據能力。查，本案下列
    引為證據之證人王秋霞於偵查中陳述時，已經檢察官諭令具
    結，其證詞之憑信性已獲擔保，且該證人未曾提及檢察官在
    偵查時有不法取供之情形。本院審酌本案下列所引用之證人
    王秋霞之言詞陳述作成時之情況，能自由陳述而客觀上並無
    顯不可信之情形。此外，前開證人於偵查中之證述雖未經被
    告之交互詰問，惟按詰問權係指訴訟上當事人有在審判庭輪
    流盤問證人，以求發現真實，辨明供述證據真偽之權利；此
    與證據能力係指符合法律所規定之證據適格，而得成為證明
    犯罪事實存在與否之證據資格，性質上並非相同。偵查中檢
    察官為蒐集被告犯罪證據，訊問證人旨在確認被告嫌疑之有
    無及內容，與審判期日透過當事人之攻防，調查證人以認定
    事實之性質及目的，尚屬有別。偵查中訊問證人，法無明文
    必須傳喚被告使其在場，故刑事訴訟法第248 條第1 項前段
    雖規定：「如被告在場者，被告得親自詰問」，事實上亦難
    期被告有於偵查中行使詰問權之機會。此項未經被告詰問之
    被告以外之人於偵查中向檢察官所為之陳述，依刑事訴訟法
    第159 條之1 第2 項之規定，原則上屬於法律規定為有證據
    能力之傳聞證據，於例外顯有不可信之情況，始否定其得為
    證據。是得為證據之被告以外之人於偵查中所為陳述，因其
    陳述未經被告詰問，應認屬於未經合法調查之證據，非為無
    證據能力，而禁止證據之使用。此項詰問權之欠缺，非不得
    於審判中由被告行使以補正，而完足為經合法調查之證據（
    最高法院97年度臺上字第356 號、96年度臺上字第3923號判
    決意旨參照）。茲本院於審理中對證人王秋霞已進行傳喚，
    被告之對質詰問權並未受任何剝奪、限制，且於審理期日中
    並將該供述證據提示並告以要旨，使檢察官、被告有辯論之
    機會，而踐行合法調查證據程序，是本案下列所引為證據之
    證人於偵查中之證言自具有證據能力。
三、本案非供述證據均具證據能力之說明
（一）按關於非供述證據之物證，或以科學、機械之方式，對於
      當時狀況所為忠實且正確之記錄，性質上並非供述證據，
      均應無傳聞法則規定之適用；如該非供述證據非出於違法
      取得，並以依法踐行調查程序，即不能謂無證據能力（最
      高法院97年度臺上字第1401號、6153、3854號判決可資參
      照）。
（二）本案下揭引用之非供述證據，均經本院依法踐行調查證據
      程序，而檢察官及被告均不爭執各該證據之證據能力，且
      亦查無依法應排除其證據能力之情形，是後述所引用證據
      之證據能力均無疑義，合先敘明。
貳、認定犯罪事實所憑之證據及理由
一、訊據被告許松德固坦承有於前開時地，與告訴人王秋霞發生
    爭執一情，惟矢口否認犯行，辯稱：當日下午伊在更換機車
    之機油，因為告訴人王秋霞罵伊，伊很生氣，就將倒到一半
    之機油瓶往客廳大門之方向丟過去，而當時告訴人站在紗窗
    後面，所以機油才會潑到告訴人，伊並非蓄意拿機油潑告訴
    人等語。
二、惟查，上揭事實迭據證人即告訴人王秋霞自警詢、偵查及本
    院審理時指訴不移（見偵查卷第6-7 、21-22 、36頁，本院
    卷第65-71 頁），並有告訴人王秋霞遭潑灑機油後報警、為
    警前往現場攝得之告訴人頭部、上衣，及住處客廳大門、地
    上均有遭機油潑灑痕跡之現場照片4 幀在卷可查（見偵查卷
    第5-6 頁），復有機油空瓶1 只、遭機油污損之衣服1 件及
    揹巾1 條扣案足資佐證。其中告訴人王秋霞身上之衣物及揹
    巾均遭機油污損，以致不堪使用，此情有該等物品扣案及告
    訴人王秋霞於警詢中證稱明確（見偵查卷第7 頁）。且告訴
    人王秋霞於遭被告許松德潑灑機油後旋以手機錄音蒐證，經
    告訴人王秋霞於本院審理時提出該錄音，由本院當庭播放勘
    驗，其中告訴人王秋霞質問被告許松德為何對其潑油時，被
    告許松德並未否認或質疑告訴人王秋霞隨意誣陷，反嗆說「
    你去報啊」等情，有本院勘驗結果在卷可稽（見本院卷第60
    頁），以被告許松德與告訴人王秋霞相處之不睦，及手機錄
    音中二人互相詈罵之情形，被告許松德若非確有潑油之舉，
    豈會對告訴人王秋霞之指責不為辯白或反譏，是故告訴人王
    秋霞證述被告許松德故意朝其正面潑油一節，顯非虛妄，自
    足以採信。
三、被告許松德雖以前詞置辯，然核告訴人王秋霞之正面上半身
    即頭部、上衣正面有大量機油痕跡，有上開照片可查（見本
    偵查卷第6 頁下方照片），若被告許松德係將機油朝大門丟
    擲，不慎波及正立於該處之告訴人王秋霞，則不慎飛濺之機
    油量，何能造成告訴人王秋霞正面有如此大面積之機油潑灑
    痕跡，是以被告許松德此部分辯解與常情有悖，明顯為事後
    卸責之詞，殊不可採。
四、綜上事證明確，被告許松德毀損犯行堪以認定，應依法論科
    。
參、論罪科刑理由
一、核被告許松德所為，係犯刑法第354 條之毀損罪。
二、爰審酌告訴人王秋霞為被告許松德之兄嫂，二人又同住一處
    ，理應互相忍讓、尊重，惟二人平日相處不睦，為被告及告
    訴人均陳明在卷，已生齟齬，今因細故發生爭執，被告不知
    收斂脾性，竟朝告訴人潑灑機油，使雙方更生嫌隙，自有惡
    性，復否認犯行，且未與告訴人和解，獲取告訴人原諒，更
    於本院審理時，無正當理由卻拒不到庭，足顯對法律輕忽之
    態度，及其犯罪之動機、方法、手段、所生危害等一切情狀
    ，量處如主文所示之刑，並諭知易科罰金之折算標準，以示
    懲儆。
三、扣案之機油空瓶1 只，為本件犯罪所用之物，復為被告所有
    ，此情為被告供明在卷，應依刑法第38條第1 項第2 款規定
    沒收。至於扣案之衣服及揹巾，非被告所有，檢察官並未聲
    請宣告沒收，已據載明於起訴書內，亦附此陳明。
肆、不另為無罪之諭知部分
一、公訴意旨認被告許松德於前開時地，持機油潑向告訴人王秋
    霞後，復手持打火機點火後，以「要燒死你」等語，恐嚇王
    秋霞，致生危害於王秋霞之生命、身體安全。因認被告許松
    德另涉有恐嚇罪嫌。
二、按犯罪事實應依證據認定之，無證據不得認定其犯罪事實，
    刑事訴訟法第154 條第2 項定有明文。再按認定犯罪事實所
    憑之證據，雖不以直接證據為限，間接證據亦包括在內，然
    無論直接證據或間接證據，其為訴訟上之證明，須於通常一
    般之人均不致有所懷疑，而得確信其為真實之程度者，始得
    據為有罪之認定，倘其證明尚未達此一程度，而有合理之懷
    疑存在而無從使事實審法院得有罪之確信時，即應由法院為
    諭知被告無罪之判決，此觀最高法院76年台上字第4986號判
    例自明。
三、經查，公訴人認被告許松德有上揭犯行，無非係以告訴人王
    秋霞之指訴為主要論據。然訊據被告許松德堅詞否認有何恐
    嚇犯行，且告訴人王秋霞於警詢中係證稱：他（指被告許松
    德）突然拿東西向我潑過來，拿起打火機，恐嚇說要點火，
    我當時嚇到了，就跟他說我要打電話叫我先生回來，我要報
    警，當時他看到我拿起手機，就將打火機收起來，當時我就
    開始錄影，許松德就罵我等語（見偵查卷第6 頁）；於檢察
    官偵訊時，則證稱：我一打開門，許松德就拿油潑我，許松
    德並罵我「潑婦... 」，許松德當時手持打火機點火，並說
    要燒死我，我就說我要打電話報警，許松德才將打火機收起
    等語（見偵查卷第21-22 頁）；於本院審理時則證稱：許松
    德手裡不知拿了什麼東西朝我身上潑過來，剎那間我聞到一
    股油味，然後許松德就恐嚇我，說要燒死我們，我就跟許松
    德說我要打電話叫我先生回來，我要報警，許松德當下就趕
    快收起來等語（見本院見第65頁背面）。參之，證人即告訴
    人王秋霞上開證述，就被告許松德係先出言詈罵、或先出言
    恐嚇，恐嚇之言語究為「要點火」、或「要燒死你」、「燒
    死你們」等語，前後陳述有所出入，所言已有瑕疵。況前開
    告訴人所提出之手機錄音，並無被告出言恐嚇「要燒死你」
    之恐嚇言詞，亦經本院當庭播放勘驗屬實，有本院勘驗結果
    在卷得佐（見本院卷第60頁），且同樣以告訴人與被告早有
    嫌隙，及手機錄音中告訴人一再指責被告潑油之情形衡之，
    若被告許松德確有恐嚇之言語及舉止，告訴人王秋霞豈有不
    加以指責或質問之理，惟遍聽該手機錄音，告訴人王秋霞並
    無隻字片語提及被告許松德恐嚇乙節，有該手機錄音光碟在
    卷可考，是告訴人王秋霞此部分證述，尚有疑問，被告許松
    德辯稱並無恐嚇等語，並非不可採信，自難僅憑告訴人片面
    瑕疵之指訴，遽謂被告有此部分之犯行。
四、綜上所述，本院認檢察官所提出之證據不足使本院形成被告
    曾為本案恐嚇犯行之確信。此外，復查無其他證據足證被告
    有起訴書所載之恐嚇犯行，揆諸前揭法條及判例之意旨，本
    應為無罪之諭知，惟檢察官認此部分與前揭起訴論罪部分，
    有想像競合犯之裁判上一罪關係，故不另為無罪之諭知，附
    此敘明。
伍、應適用法條
一、刑事訴訟法第299 條第1 項前段。
二、刑法第354 條、第41條第1 項前段、第38條第1 項第2 款。
三、刑法施行法第1 條之1 第1 項、第2 項前段，判決如主文。
本案經檢察官陳隆翔到庭執行職務。
中    華    民    國   100    年    8     月    11    日
                  刑事第五庭    法  官  周淡怡
以上正本證明與原本無異。
如不服本判決應於收受判決後10日內向本院提出上訴書狀，並應
敘述具體理由；其未敘述上訴理由者，應於上訴期間屆滿後20日
內向本院補提理由書（均須按他造當事人之人數附繕本）「切勿
逕送上級法院」。
告訴人或被害人對於判決如有不服具備理由請求檢察官上訴者，
其上訴期間之計算係以檢察官收受判決正本之日期為準。
中    華    民    國   100    年    8     月    11    日
                                書記官  陳文新
附錄本案論罪科刑法條全文：
中華民國刑法第354條（毀損器物罪）
毀棄、損壞前二條以外之他人之物或致令不堪用，足以生損害於
公眾或他人者，處2年以下有期徒刑、拘役或5百元以下罰金。